【裁判字號】    89,台非,235
【裁判日期】    890803
【裁判案由】    妨害婚姻
【裁判全文】
最高法院刑事判決             八十九年度台非字第二三五號
    上訴人  最高法院檢察署檢察總長
    被  告  甲○○
            乙○○
右上訴人因被告等妨害婚姻案件，對於台灣高等法院中華民國八
十八年十月七日第二審確定判決（八十八年度上易字第三六一七
號，起訴案號：台灣新竹地方法院檢察署八十七年度偵字第二○
號），認為違法，提起非常上訴，本院判決如左：
    主  文
上訴駁回。
    理  由
非常上訴理由稱：「按認定犯罪事實，應憑真實之證據，倘證據
是否真實尚欠明顯，自難以擬制推測之方法，為判斷之基礎。又
認定犯罪事實所憑之證據，雖不以直接證據為限，間接證據亦包
括在內；然而無論直接證據或間接證據，其於訴訟上之證明，須
於通常一般人均不致有所懷疑，而得確信以為真實之程度者，始
得據為有罪之認定。有最高法院五十三年台上字第六五六號、七
十六年度台上字第四九八六號判例可資參照。本件台灣高等法院
八十八年度上易字第三六一七號判決，撤銷第一審無罪判決，改
判乙○○有配偶與人通姦，甲○○與有配偶之人相姦罪刑，其理
由不外：一、乙○○、甲○○於民國（下同）八十六年十二月二
十日凌晨五時許在甲○○住處，為乙○○之配偶丙○○偕警當場
查獲。係丙○○於前案執行完畢後，察覺被告二人仍有往還，請
徵信社人員跟蹤，見時機成熟，始訴警予以捉獲。二、當丙○○
率警至現場敲門時，被告二人遲遲不予開啟，而開啟之後電燈未
亮，甲○○且躲於臥房內不出，狀甚畏懼各情，有證人丁○○、
戊○○、己○○、庚○○等證言為證。
三、乙○○、甲○○年齡均值盛年，值性能力極強之旺期，夜宿
同戶所為究何，不難於知。四、被告二人於八十五年間所犯之通
、相姦罪分別判處有期徒刑在案為主要論據。惟查：刑法第三百
三十九條之通、相姦罪之成立，以發生姦淫之性行為為構成要件
，故無論直接證據或間接證據，均以有無姦淫之事實為待證事項
。本案被告等自查獲時起均皆矢口否認有通、相姦之行為，並皆
堅稱被告乙○○係因翌日要至○○紀念醫院就診，為翌日就診方
便，在被告甲○○家中借住一宿，當日被告甲○○係偕其子辛○
○睡於臥房，被告乙○○係在客廳打地鋪，辛○○在一審作證時
亦稱當時係與其母睡於臥房床鋪。且據隨同前往捉姦之警員己○
○、庚○○在第一、二審作證時亦證稱，當時被告乙○○的確服
裝整齊，客廳確舖有地鋪，上有棉被、枕頭，有睡過之痕跡。隨
同捉姦之告訴人之妹戊○○、徵信社人員丁○○均證明當時被告
等服裝整齊、即告訴人亦不否認被告等在當時均穿著整齊，且當
天被告甲○○正在月經期內，被告乙○○正患氣管腫瘤（即氣管
癌）、胃、十二指腸潰瘍，尤其氣管腫瘤復發放射線治療後，無
法正常吞食、嘔吐、排便不良，於八十六年十二月二十三日（即
獲釋後第二日）在林口○○紀念醫院接受Ｘ光與胃鏡檢查，有○
○紀念醫院診斷證明書、接受Ｘ光與胃鏡檢查預約單存第一審卷
可稽，參以上開被告等服裝整齊，被告乙○○在客廳睡地鋪等情
，應難認定被告二人有通、相姦行為。尤其告訴人率其妹、警員
、徵信社人員前往捉姦，檢查被告甲○○住所（即捉姦處所）衛
、浴、床鋪、房間各處，均未發現姦淫之相關物品，如揩擦衛生
紙、棉、男女精液分泌物等，更未由被告甲○○陰道取出分泌物
送化驗，而被告等更矢口否認通、相姦。在此毫無證據情形下，
自屬犯罪不能證明。原判決判處被告等通、相姦罪刑之理由，其
中三、四部分全屬臆測，一、二部分僅能證明被告乙○○當時係
住在被告甲○○家中客廳住宿，亦不足以證明被告二人確有通、
相姦行為。刑事訴訟固不排除情況證據，然所謂情況證據，必其
各種情況根據邏輯推理，僅能產生一種結果，始對該結果有證明
力。如果依該等情況證據所推論之結果不能確定時，則該等情況
證據，對於該結果自非具有證明力。本件被告等通、相姦行為無
證據證明已如上述，即就原判決所陳之各種情況，亦有可能如被
告等所辯，被告乙○○僅僅單純借宿。本件原判決毫無其他補強
證據，僅以無證明力之情況為基礎，論處被告通、相姦罪刑，依
前開判例，顯違刑事訴訟法第一百五十四條犯罪事實應依證據認
定之規定。案已確定，合依刑事訴訟法第四百四十一條、第四百
四十三條提非常上訴，請將該違法之判決撤銷，另為適法之判決
，以資救濟。」等語。查原判決係綜合(一)被告二人早自八十五年
起即有通姦行為，雖經判處罪刑後，竟仍有往還，(二)本案係告訴
人僱請徵信社人員跟蹤並報警當場查獲乙○○夜宿甲○○家中，
(三)告訴人率警敲門時，被告等竟遲遲不開門，開門後亦故不開電
燈，且甲○○躲於臥房內，狀甚畏懼等各項情況證據（間接證據
），並本於推理作用而論定被告二人通姦犯行，核非憑空推想而
有顯然違背經驗法則或證據法則情事。非常上訴意旨，就原審採
證認事之職權行使，徒憑主觀，而為事實問題之爭執，指摘上開
情況證據無補強證據，或無證明力，而有違背刑法第一百五十四
條證據裁判主義云云，尚屬誤會，其上訴非有理由，應予駁回。
據上論結，應依刑事訴訟法第四百四十六條，判決如主文。
中   華   民   國 八十九  年     八     月     三     日
                              最高法院刑事第二庭
                                  審判長法官  莊  來  成
                                        法官  呂  潮  澤
                                        法官  謝  俊  雄
                                        法官  白  文  漳
                                        法官  蘇  振  堂
      右正本證明與原本無異
                                              書  記  官
中  華  民   國   八十九   年     八     月     八     日
                                                                      Ｑ

司法院資訊處製作；財團法人民間司法改革基金會備份。
